臺北高等行政法院判決　　　　　　　　　　　　　　　九十年度訴字第六二三三號
　　　　　　　　　　　　　　　.
　　原　　　告　洽銘企業股份有限公司
　　代　表　人　甲○○
　　訴訟代理人　鄭正忠律師
　　被　　　告　台北市稅捐稽徵處
　　代　表　人　乙○○處長）.
　　訴訟代理人　丙○○
右當事人間因營業稅事件，原告不服財政部中華民國九十年九月二十八日台財訴字第
○八九○○二四二七四號訴願決定，提起行政訴訟。本院判決如左：
　　主  文
原告之訴駁回。
訴訟費用由原告負擔。
　　事  實
一、事實概要：緣原告於民國（下同）八十五年五月至同年六月間涉嫌無進貨事實，
    卻取得虛設行號穎運有限公司（以下稱穎運公司）開立之統一發票八紙，金額計
    新台幣（以下同）五、八五四、六八九元（不含稅），作為進項憑證申報扣抵銷
    項稅額。案經被告查獲後，審理核定原告虛報進項稅額，應補徵營業稅計二九二
    、七三五元，並按原告所漏稅額處八倍罰鍰計二、三四一、八○○元（計至百元
    為止）。原告不服，申請復查，未獲變更，提起訴願，遭決定駁回，遂提起本件
    行政訴訟。
二、兩造聲明：
　(一)原告聲明：1.訴願決定及原處分均應撤銷。
　　　　　　　2.訴訟費用由被告負擔。
　(二)被告聲明：1.駁回原告之訴。
              2.訴訟費用由原告負擔。
三、兩造爭點：被告審理核定原告虛報進項稅額，應補徵營業稅計二九二、七三五元
              ，並按原告所漏稅額處八倍罰鍰計二、三四一、八○○元（計至百元
              為止），是否適法？
　(一)原告主張之理由：
    1.本案爭執重點乃在於穎運公司所開立之八紙統一發票五、八五四、六八九元，
　　　是否確與原告有實際交易發生。原告就此一事實之主張係以八十五年五至六月
　　　間與穎運公司之交易，均係購入ＩＣ及尼龍後，銷售與其他廠商，所有進貨業
　　　已銷售完竣，並依規定開立統一發票與買受人，故而，相關稅負亦已依法繳納
　　　，有關進銷交易皆屬正常，與營業稅法第十五條第一項及第三項之規定並無不
　　　符。至與進貨價款之支付，部分採開立支票部分採現金支付，依商業會計法第
　　　九條之規定，因前揭進貨單筆金額皆在一百萬元以內，部分貨款以現金支付並
　　　無不妥，有前揭進貨之商品皆係原告登記營業事項範圍內之交易行為，更無被
　　　告所主張之違反營業稅法第十九條第一項第二款之情形。歷經原告於復查及訴
　　　願一再申訴其理由，然被告與訴願決定機關非但未予置理，單純以林德至所涉
　　　刑事案件之移送書為據，然查，該案件是否起訴或判決，原告一無所悉，其案
　　　件審判結果對本案影響甚鉅之情形下，為審明其事實，確有釐清之必要，奚請
　　　調閱該案卷證到庭以利審判。
　　2.本件被告誤認為原告於八十五年五月至六月涉嫌無進貨事實，卻取得虛設行號
　　　穎運公司開立之統一發票八紙，銷售額計五、八五四、六八九元，作為進項憑
　　　證，申報扣抵銷項稅額，其所憑之證據，主要為其自己所製作之八十八年三月
　　　九日北市稽法乙字第八八○○五八七○○號，對第三人林德至之刑事案件移送
　　　書、財政部財稅資料中心列印之專案申請調檔統一發票查核清單、原告八十五
　　　年度營利事業所得稅結算申報書、富邦商業銀行仁愛分行八十八年六月二十一
　　　日（八十八）富銀仁字第一二八號函、世華聯合商業銀行東門分行八十八年七
　　　月三日（八八）東門發字第○四七號函等影本為主要依據，並誤引營業稅法第
　　　十九條第一項第一款、第三十三條第一款、第五十一條第五款及司法院大法官
　　　會議釋字第三三七號解釋、財政部八十三年七月九日台財稅第八三一六○一三
　　　七一號函為補稅及裁處罰鍰之法律依據。
　　3.惟經查司法院大法官釋字第三三七號解釋意旨，係認為：「營業稅法第五十一
　　　條第五款規定，納稅義務人虛報進項稅額者，除追繳稅款外，按所漏稅額處五
　　　倍至二十倍罰鍰，並得停止其營業。依此規定意旨，自應以納稅義務人有虛報
　　　進項稅額，並因而逃漏稅款者，始得據以追繳稅款及處罰。財政部中華民國七
　　　十六年五月六日台財稅字第七六三七三六號函，對於有進貨事實之營業人，不
　　　論其是否有虛報進項稅額，並因而逃漏稅款，概依首開條款處罰，其與該條款
　　　意旨不符部分，有違憲法保障人民權利之本旨，應不再授用」，依前開解釋意
　　　旨，可見營業稅法第五十一條第五款規定之適用範圍，限於納稅義務人有虛報
　　　進項稅額，並因而逃漏稅款者，始得據以追繳稅款及處罰。本件原告與穎運公
　　　司在八十五年間，實際上既確有交易往來，相關稅賦亦均已如期申報，被告逕
　　　依營業稅法第十九條第一項第一款及第五十一條第五款規定加以處罰，難認有
　　　據。
　　4.原告原屬勞力密集產業，自民國八十四年起經營困難，在八十四年間僅獲益七
　　　二、七三四元，此有該年度資產負債表及中華民國八十四年度營利事業所得稅
　　　結算申報書在卷可稽；在八十五年間，從年初起即每月虧損，全年度虧損達一
　　　八、○三三、九八八元，財政部台北市國稅局就原告八十五年度營利事業所得
　　　稅結算申報核定通知書，亦認定原告全年所得為虧損一七、○六八、○六二元
　　　，就八十五年度原告既因重大虧損，無需再繳交任何營利事業所得稅，衡情絕
　　　不可能再無進貨事實，卻取具穎運公司發票五、八五四、六八九元，來虛增成
　　　本。
　　5.本案雖已事隔五年，但經原告仔細查證，在八十五年五月至六月間，確與穎運
　　　公司有八筆交易往來，當時均係購入尼龍布料或電子零件等貨物，不含稅之進
　　　貨金額共計五、八五四、六八九元，其具體內容如下：
　　　(1)八十五年五月六日，進貨尼龍布，數量三五二○○碼，單價每碼二五．八元
　　　　，金額九○八、一六○元（不含稅）。
　　　(2)八十五年五月十日，進貨尼龍布，數量三四八○○碼，單價每碼二五．八元
　　　　，金額八九七、八四○元（不含稅）。
　　　(3)八十五年五月十五日，進貨尼龍布，數量三五五○○碼，單價每碼二五．八
　　　　元，金額九一五、九○○元（不含稅）。
　　　(4)八十五年五月二十日，進貨尼龍布，數量一六二○○碼，單價每碼二五．八
　　　　元，金額四一七、九六○元（不含稅）。
　　　(5)八十五年五月二十四日，進貨尼龍布，數量一六二○○碼，單價每碼二五．
　　　　八元，金額四一七、九六○元（不含稅）。
　　　(6)八十五年五月二十九日，進貨尼龍布，數量一六四○○碼，單價每碼二五．
　　　　八元，金額四二三、一二○元（不含稅）。
　　　(7)八十五年六月十二日，進貨電子零件，數量六五九七個，單價每個一四一元
　　　　，金額九三○、一七七元（不含稅）。
　　　(8)八十五年六月十七日，進貨電子零件，數量六六九二個，單價每個一四一元
　　　　，金額九四三、五七二元（不含稅）。
　　　以上均有穎運公司所簽發之統一發票八紙及原告會計人員製作之現金簿、現金
　　　支出傳票等，在卷可憑。
　　6.又依原告八十四年、八十五年度之資產負債表等記載，在八十四年度原告庫存
　　　之尼龍布、電子零件等存貨折算現金為八三、四九九、四四二元，八十五年度
　　　之存貨為六六、七二九、五六三元，原告向穎運公司購入尼龍布、電子零件之
　　　目的，在於可將新貨和存貨搭配銷售，以獲得利潤，庶免存貨銷售之困難，因
　　　而在同一時期雖銷售單價或有較進貨稍低情況，但以公司經營原則來看，仍是
　　　有利於公司及股東權益。經查證原告將自穎運公司購入之前開尼龍布、電子零
　　　件等，再分九次，自八十五年五月六日至八十五年六月二十一日止，分批搭配
　　　庫存銷售予敦和實業有限公司，其未稅之總金額達七、八二八、六四九元，公
　　　司計獲利一、九七三、九六○元，被告處遺漏其中八十五年五月十五日及五月
　　　二十日之銷貨行為，而誤以為整個出售行為僅六、一三八、六四九元（不含稅
　　　），顯有違誤，應予更正。茲亦將該九筆銷售行為，具體臚列如下，以供查證
　　　：
　　　(1)八十五年五月六日，銷售尼龍布，數量三四八○○碼，單價每碼二五元，金
　　　　額八七○、○○○元（不含稅）。
　　　(2)八十五年五月十日，銷售尼龍布，數量三七四○○碼，單價每碼二五元，金
　　　　額九三五、○○○元（不含稅）。
　　　(3)八十五年五月十五日，銷售尼龍布，數量三三六○○碼，單價每碼二五元，
　　　　金額八四○、○○○萬元（不含稅，被告遺漏本筆）。
　　　(4)八十五年五月十七日，銷售尼龍布，數量三三六○○碼，單價每碼二五元，
　　　　金額八四○、○○○元（不含稅）。
　　　(5)八十五年五月二十日，銷售尼龍布，數量三四○○○碼，單價每碼二五元，
　　　　金額八五○、○○○元（不含稅，被告遺漏本筆）。
　　　(6)八十五年五月二十二日，銷售尼龍布，數量三四○○○碼，單價每碼二五元
　　　　，金額八五○、○○○萬元（不含稅）。
　　　(7)八十五年五月二十七日，銷售尼龍布，數量二○八三六碼，單價每碼三六元
　　　　，金額七五○、○九六元（不含稅）。
　　　(8)八十五年六月十五日，銷售電子零件，數量六六八○個，單價每個一四一．
　　　　五元，金額九四五、二二○元（不含稅）。
　　　(9)八十五年六月二十一日，銷售電子零件，數量六七○二個，單價每個一四一
　　　　．五元，金額九四八、三三三元（不含稅）。
　　　以上亦均有原告開立予敦和實業有限公司之統一發票九紙，附卷可資參佐，如
　　　原告未向穎運公司進貨，如何減少公司庫存尼龍布、電子零件等存貨？又原告
　　　既因上開進、出貨之銷售行為，而獲利一、九七三、九六○元，益見本件並無
　　　任何違反營業稅法可言。
　　7.如前所述，原告進貨之對象，為「穎運有限公司」，所取得之發票亦同載明為
　　　台北市松山區○○○路○段二六○－二號之穎運有限公司；惟被告之移送函，
　　　及八十八年九月十日北市稽法甲字第八八○二五六七六○○號函，則記載為穎
　　　運「廣告」有限公司，是否另有穎運廣告有限公司，請依法查明。
　　8.另被告雖認為「林德至為穎運有限公司負責人．．．基於圖利自己及幫助他人
　　　逃漏稅捐之概括犯意．．．，取得涉嫌虛設行號及申請暫停營業等營業異常公
　　　司行號開立之不實憑證．．．並虛開不實統一發票予涉嫌虛設行號等．．．涉
　　　嫌幫助他人逃漏營業稅．．．」，以推論原告自無可能與穎運公司有交易之事
　　　實。然依行政法院（現已改制為最高行政法院）八十七年度判字七○三號判決
　　　指出：「廠商持有虛設行號開立之發票，是否即屬無實際交易行為，稅捐機關
　　　不得率斷。」基於上述理由，被告推論原告與穎運公司間之交易，認為無實際
　　　交易行為，其作法自嫌率斷。至於進貨價款之支付，部分採開立支票，部分採
　　　現金支付，依商業會計法第九條規定：「商業之支出超過一定金額以上者，應
　　　使用匯票、本票、支票、劃撥或其他主管機關核定之支付工具或方法，並載明
　　　受款人，前項之金額由中央主管機關定之」，目前中央主管機關核定支出之一
　　　定金額，係指新台幣一百萬元，而本件原告前項進貨單筆金額皆在一百萬元以
　　　內，故部分貨款以現金支付，並未違反商業會計法之規定。
　　9.被告之復查決定書、財政部訴願決定書，認為原告付款支票二張（號碼ＡＮ0
　　　000000號、ＮＡ0000000號），面額共一、九六七、四三七元，
　　　有資金回流至原告帳戶，而認原告不可能與穎運公司有交易事實云云。惟經查
　　　世華商業銀行東門分行帳號：000000－0，開票日期八十五年十二月十
　　　八日，金額一、○六八、五四四元之由原告所開之支票，其兌領人為張嘉玲並
　　　非原告，前開復查決定書認該款項流入原告銀行戶頭，顯與事實不符。又張嘉
　　　玲並非原告之職員或股東，與原告之負責人或總經理等亦無任何親戚關係存在
　　　，雖經被告調閱張嘉玲八十六年度營利及薪資所得扣繳資料，亦發現張員從未
　　　在原告或和桐化學股份有限公司任職，本件自無資金回流情形。又張嘉玲在八
　　　十六年度固有和桐化學股份有限公司之營利所得扣繳資料，惟和桐化學股份有
　　　限公司為一上市公司，資本額達七十二億元，股東有數萬人之多，對於股東每
　　　年股利之分派，依現行稅制所列計之科目，均以營利所得加以列計，故被告以
　　　票款進入其他公開上市公司之股東帳戶，即據以推論有資金回流之情況，亦明
　　　顯擅斷，為查明真相，亦請逕行傳訊張嘉玲本人即明。
　　10.關於富邦商業銀行仁愛分行，帳號000－000－0，開票日期八十五年十
　　　二月十七日，金額八九八、八九三元支票，於八十六年一月四日兌現存入第三
　　　人陳國雄帳戶內部分；此緣於原告在八十五年六月間，向穎運限公司進貨，並
　　　開立十二月到期之支票支付貨款，由於支票遲至六個月後到期，而穎運公司有
　　　其資金需求，故於同年八月間將支票背書轉讓予陳國雄（即商場上之票貼方式
　　　），作為資金融通之用，而有陳國雄兌領原告所開立支票之情事，此由陳國雄
　　　前開富邦商業銀行仁愛分行帳戶內，確於八十五年七月三十日提領二○○、○
　　　○○元、八十五年八月五日提領五四一、六七四元即明，並與陳國雄前於被告
　　　處所提出之說明書相符，因陳國雄上開協助資金週轉之行為，並未違反相關規
　　　定，被告據此推論資金有回流現象，尤與事實相悖，其行政處分明顯違法。
　　11.新修正公布之行政程序法第七條規定：「行政行為，應依下列原則為之：（一
　　　）採取之方法應有助於目的之達成。（二）有多種同樣能達成目的之方法時，
　　　應選擇對人民權益損害最少者。（三）採取之方法所造成之損害不得與欲達成
　　　目的之利益顯失均衡」。此為我行政法學上，所謂「比例原則」之具體規定。
　　　按比例原則之所以成為行政法中之「帝王條款」，實因其揭櫫妥當性原則、必
　　　要性原則、均衡原則，已在國內行政法學中生根，本世紀初著名之行政法學者
　　　弗萊納（F.Fleiner）提出一句膾炙人口之名言「勿以砲擊雀」，即用以比喻
　　　行政權行使之限度。本件依營業稅法第五十一條第五款規定：「納稅義務人，
　　　有虛報進項稅額者，除追繳稅款外，按所漏稅額處一倍至十倍罰鍰，並得停止
　　　其營業」，詎被告竟違背前開行政程序法第七條比例原則之規定，未附任何理
　　　由，竟從重量處八倍即二、三四一、八○○元之罰鍰，在其八十八年九月十日
　　　北市稽法甲字第八八○二五六七六○○號公函說明中，則要求原告「如於本處
　　　罰處分前已補繳稅款及以書面承認違章事實，則可減輕按五倍處罰」，類此任
　　　由行政機關濫用裁量權限，聽憑一己之好惡，決定罰鍰金額多寡，先從重處罰
　　　，再強令受行政處分人在接受其處分，即減輕罰責，以隱藏其行政處分之瑕疵
　　　，如不依法予以撤銷該違法、不明確、傲慢之行政處分，實非國家之福！
    12.又原告依公司變更登記事項卡之記載，主要營業項目包括針織成衣、梭纖成衣
      及各種成衣加工製造及買賣業務、電腦半導體零件銷售、電腦設備系統及週邊
      設備零組件之開發設計、製造銷售和電腦軟體程式開發、設計、銷售等業務，
      本件原告與穎運有限公司之進貨商品，大抵均為尼龍布及電子零件，為原告營
      業項目範圍，且該八筆交易過程，有下列證人可以證明，請依法加以傳訊證人
      李光華（住台北縣五股鄉○○路○段六號九樓之五），待證事實為李光華在八
      十五年五月至同年六月間，確在原告處任職，當時擔任公司之會計業務，有關
　　　原告與穎運有限公司交易往來之現金支出傳票及現金簿等均由其親自製作，渠
　　　知悉系爭交易過程，為此請依法加以傳訊，以釐清事實。
　　13.本件依營業稅法第五十一條第五款規定：「納稅義務人，有虛報進項稅額者，
　　　除追繳稅款外，按所漏稅額處一倍至十倍罰鍰，並得停止其營業」，詎被告竟
　　　違背前開行政程序法第七條比例原則之規定，未附任何理由，竟從重量處八倍
　　　即二、三四一、八○○元之罰鍰，在其八十八年九月十日北市稽法甲字第八八
　　　○二五六七六○○號公函說明中，則要求原告「如於本處罰處分前已補繳稅款
　　　及以書面承認違章事實，則可減輕按五倍處罰」，反觀：
　　　(1)稅捐稽徵機關對另案同順營造工程有限公司之類似違反營業稅法科處罰鍰案
　　　　例，僅按所漏稅額科處「三倍」罰鍰。
　　　(2)台北縣稅捐稽徵處對逃漏營業稅為原告二十倍之金豫電子股份有限公司原裁
　　　　處七倍罰鍰，經財政部兩度撤銷後，最後僅裁處「三倍」罰鍰。
　　　(3)原告在另案相同情節之違反營業稅法案件，被告認為有虛報進項金額四七、
　　　　一四一、三五六元，逃漏營業稅二、三五七、○六八元，該案件之進項及營
　　　　業稅金額為本案件之「八倍」，但亦僅依「七倍」裁處罰鍰。本案件金額較
　　　　小，卻罰鍰「八倍」，明顯本末倒置、是非不分，濫用行政權。
　　　(4)高雄港務局出租航商專用碼頭之租金收益中，有二十三億餘元未開立統一發
　　　　票，逃漏營業稅一億多元，高雄市稅捐稽徵處最終僅核定補徵營業稅一億一
　　　　千一百四十萬元，並按所漏稅額處以「一倍」罰鍰。
　　14.如前所述，對於漏稅達一億餘元之公務機關之罰鍰，僅處以一倍之裁罰，就原
　　　告有進貨事實之案件，金額亦僅二九二、七三五元，卻處以八倍罰鍰，類此任
　　　由行政機關濫用裁量權限，聽憑一己之好惡，決定罰鍰金額多寡，先從重處罰
　　　，再強令受行政處分人在接受其處分時，即減輕罰責，以隱藏其行政處分之瑕
　　　疵，如不依法予以撤銷該違法、不明確、傲慢之行政處分，實非國家之福。
　(二)被告主張之理由：
　　1.按行為時營業稅法第十五條規定：「營業人當期銷項稅額，扣減進項稅額後之
　　　餘額，為當期應納或溢付營業稅額。．．．進項稅額，指營業人購買貨物或勞
　　　務時，依規定支付之營業稅額。」同法第五十一條第五款規定：「納稅義務人
　　　，有左列情形之一者，除追繳稅款外，按所漏稅額處一倍至十倍罰鍰，並得停
　　　止其營業：五、虛報進項稅額者。」財政部八十三年七月九日台財稅第八三一
　　　六○一三七一號函釋規定：「．．．說明：二、為符合法院大法官會議釋字第
　　　三三七號解釋意旨，對於營業人取得非實際交易對象所開立之統一發票作為進
　　　項憑證申報扣抵銷項稅額之案件，應視情節，分別依左列原則處理：（一）取
　　　得虛設行號發票申報扣抵之案件：１．無進貨事實者：以虛設行號發票申報扣
　　　抵，係屬虛報進項稅額，並逃漏稅款，該虛報進項之營業人．．．應依營業稅
　　　法第五十一條第五款規定補稅並處罰。．．．。」
　　2.卷查原告上開違章事實，有被告八十八年三月九日北市稽核乙字第八八○○五
　　　五八七○○號刑事案件移送書、臺北地方法院檢察署八十八年偵字第六三九五
　　　號檢察官不起訴處分書、財政部財稅資料中心列印之專案申請調檔統一發票查
　　　核清單、原告八十五年度營利事業所得稅結算申報書、富邦商業銀行仁愛分行
　　　八十八年六月二十一日（八十八）富銀仁字第一二八號函、世華聯合商業銀行
　　　東門分行八十八年七月三日八八世東門發字第○四七號函及被告關稽核報告書
　　　等影本附案可稽，違章事證明確，洵堪認定。
　　3.上開被告刑事案件移送書涉案事實欄載明：「一、林德至為本市．．．穎運廣
　　　告有限公司（應為穎運有限公司）之負責人．．．基於圖利自己及幫助他人逃
　　　漏稅捐之概括犯意，明知該公司並無進銷貨之事實，涉嫌自八十二年五月至八
　　　十六年二月間取得涉嫌虛設行號．．．及申請暫停營業、擅自歇業之有聲有限
　　　公司等十二家營業異常公司行號開立之不實憑證．．．且於八十三年四月至八
　　　十六年二月虛開不實統一發票予涉嫌虛設行號．．．等十三家公司行號．．．
　　　涉嫌幫助他人逃漏營業稅．．．」及檢察官不起訴處分書不起訴理由二所載：
　　　「按案件曾經判決確定者，應為不起訴之處分，刑事訴訟法定有明文。又連續
　　　犯、想像競合犯、牽連犯均為裁判上一罪，依審判不可分原則，其犯罪事實之
　　　一部判決有罪確定者，效力及於全部。本件被告林德至被訴右開犯行，經查與
　　　臺灣臺北地方法院於八十七年六月十八日以八十七年度訴字第二九九號判處同
　　　一被告有期徒刑六月，同年八月十日確定之違反稅捐稽徵法等案件之犯罪事實
　　　均相同，屬單純一罪．．．」依上開移送書及不起訴處分書所載，穎運公司並
　　　無進、銷貨事實，是原告自無可能與穎運公司有交易之事實。
　　4.至原告主張部分以現金，部分以支票支付貨款有進貨交易事實乙節，惟查原告
　　　主張現金支付貨款部分係由股東墊款支應，並無具體事證以實其說，又支票付
　　　款部分經被告查核結果，發現有資金回流至原告情事，益證原告確係無進貨事
　　　實卻取得虛設之穎運公司開立之發票作為進項憑證申報扣抵銷項稅額。又原告
　　　並未於被告裁罰處分核定前補繳稅款及以書面承認違章事實，經審酌其違章情
　　　節，原處分按原告所漏稅額處八倍罰鍰並無違誤。原告所訴，應不足採。被告
　　　原核定補徵稅額及罰鍰處分，揆諸首揭法條及財政部函釋規定並無不合，敬請
　　　續予維持。
　　理  由
壹、補徵營業稅部分：
一、按「營業人當期銷項稅額，扣減進項稅額後之餘額，為當期應納或溢付營業稅額
    。．．．進項稅額，指營業人購買貨物或勞務時，依規定支付之營業稅額。」、
    「營業人左列進項稅額，不得扣抵銷項稅額：一、購進之貨物或勞務未依規定取
    得並保存第三十三條所列之憑證者。」、「營業人以進項稅額扣抵銷項稅額者，
    應具有載明其名稱、地址及統一發票編號之左列憑證：一、購進貨物或勞務時，
    所取得載有營業稅額之統一發票。」、「納稅義務人，有左列情形之一者，除追
    繳稅款外，按所漏稅額處一倍至十倍罰鍰，並得停止其營業：五、虛報進項稅額
    者。」行為時營業稅法第十五條、第十九條第一項第一款、第三十三條第一款及
    第五十一條第五款分別定有明文。次按「．．．說明：二、為符合司法院大法官
    會議釋字第三三七號解釋意旨，對於營業人取得非實際交易對象所開立之統一發
    票作為進項憑證申報扣抵銷項稅額之案件，應視情節，分別依左列原則處理：（
    一）取得虛設行號發票申報扣抵之案件：１．無進貨事實者：以虛設行號發票申
    報扣抵，係屬虛報進項稅額，並逃漏稅款，該虛報進項之營業人．．．應依營業
    稅法第五十一條第五款規定補稅並處罰。．．．。」復為財政部八十三年七月九
    日台財稅第八三一六○一三七一號函釋在案，核與法律規定無違，自應適用。
二、本件被告認定原告於八十五年五月至同年六月間，無進貨事實，而取得虛設行號
    穎運公司開立之統一發票八紙，計五、八五四、六八九元（不含稅），作為進項
    憑證申報扣抵銷項稅額。案經被告查獲後，審理核定原告虛報進項稅額，應補徵
    營業稅計二九二、七三五元，並按原告所漏稅額處八倍罰鍰計二、三四一、八○
    ○元等情，有原處分、復查決定、訴願決定書等附卷可稽，且為兩造所不爭執，
    堪信為真實。
三、查原告主張其與穎運公司林德至確有交易之事實；但查，(一)林德至因違反稅捐稽
    徵法之罪，經臺灣臺北地方法院八十七年度訴字第二九九號判決有罪在案，其犯
    罪事實為「基於幫助他人逃漏稅捐之概括犯意，自八十五年十二月二日起，至八
    十五年十二月三十日止，在上址（指臺北縣新店市○○路二三五號之至崑有限公
    司）開立不實之統一發票給聯呈企業有限公司、軒園工程有限公司等，作為進項
    憑證，銷售額計一千一百七十六萬五千四百元，以不正當方法幫助他人逃漏稅五
    十八萬八千二百七十元」，有上開判決書附卷可稽。而臺北地方法院檢察署八十
    八年度偵字第六三九五號不起訴處分書係因檢察官認定林德至經被告移送之犯罪
    事實與前開判決確定之案件有連續犯之實質一罪關係，而為不起訴之處分，要非
    林德至所為本件犯行無罪，有該不起訴處分書影本在卷可憑，是穎運公司林德至
    涉有開立不實統一發票之犯行，要無疑義。原告自無可能與林德至有實際交易之
    事實至明。(二)原告於訴願階段主張進貨價款之支付，部分採開立支票，部分採現
    金支付一節，查原告主張八十五年五月取得穎運公司六紙發票金額計四、一七九
    、九八七元，係以現金支付，惟無法說明資金來源；另六月取得穎運公司發票二
    紙計一、九六七、四三七元，係以二張支票付款；但查，原告於本院訴訟中，主
    張其自穎運公司進貨情形如下：
　　　(1)八十五年五月六日，進貨尼龍布，數量三五二○○碼，單價每碼二五．八元
　　　　，金額九○八、一六○元（不含稅）。
　　　(2)八十五年五月十日，進貨尼龍布，數量三四八○○碼，單價每碼二五．八元
　　　　，金額八九七、八四○元（不含稅）。
　　　(3)八十五年五月十五日，進貨尼龍布，數量三五五○○碼，單價每碼二五．八
　　　　元，金額九一五、九○○元（不含稅）。
　　　(4)八十五年五月二十日，進貨尼龍布，數量一六二○○碼，單價每碼二五．八
　　　　元，金額四一七、九六○元（不含稅）。
　　　(5)八十五年五月二十四日，進貨尼龍布，數量一六二○○碼，單價每碼二五．
　　　　八元，金額四一七、九六○元（不含稅）。
　　　(6)八十五年五月二十九日，進貨尼龍布，數量一六四○○碼，單價每碼二五．
　　　　八元，金額四二三、一二○元（不含稅）。
　　　(7)八十五年六月十二日，進貨電子零件，數量六五九七個，單價每個一四一元
　　　　，金額九三○、一七七元（不含稅）。
　　　(8)八十五年六月十七日，進貨電子零件，數量六六九二個，單價每個一四一元
　　　　，金額九四三、五七二元（不含稅）。
    核其上開五月份現金進貨之六次，總金額為三、九八○、九四○元，而非訴願主
    張之四、一七九、九八七元；從而，總金額即亦有差距，足證原告前後所陳不一
    ，且有矛盾，所辯洵不足採，所提現金簿及現金支出傳票均屬自行製作，且未明
    載自穎運公司進貨之資料，尤證原告所陳不實。(三)原告所開立之富邦銀行仁愛分
    行帳號000--000--0、開票日期八十五年十二月十七日、金額八九八、八
    九三元支票係於八十六年一月日兌現存入陳國雄上開銀行000--00--000
    00--0帳戶，有上開銀行八十八年六月二十一日（八十八）富銀仁字第一二八
    號函影本附於原處分卷可按。而陳國雄係原告之股東，有股東名冊附卷可憑，而
    原告所提之現金支出傳票亦均由陳國雄核准欄蓋章，足證原告支出用以企圖證明
    進貨之資金回流屬實，其無自穎運公司進貨之事實，益臻明確。(四)穎運公司負責
    人為蔡志文，而非原告提出之統一發票所載之林德至，有本院調取之公司基本資
    料查詢表在卷可考，原告主張與穎運公司林德至交易一節，純屬虛構。(五)原告所
    提自穎運公司進貨一節，既屬虛偽，所提銷貨至敦和公司之情，自未能證明係取
    自穎運公司，所提銷貨予敦和公司之發票，自難執為原告有利之證據。(六)綜上諸
    情，被告認定原告無進貨事實，取得虛設行號穎運公司開立統一發票，申報扣抵
    銷項稅額事實，要無疑義。
貳、科處罰鍰部分：
一、按「納稅義務人，有左列情形之一者，除追繳稅款外，按所漏稅額處一倍至十倍
    罰鍰，並得停止其營業：五、虛報進項稅額者。」行為時營業稅法第五十一條第
    五款定有明文，次按取得虛設行號發票申報扣抵之案件，應依營業稅法第五十一
    條第五款規定補稅並處罰，復為財政部八十三年七月九日台財稅第八三一六○一
    三七一號函釋在案，已如前述。
二、原告自虛設行號穎運公司林德至處取得不實統一發票，申報扣抵銷項稅額違章事
    實，既屬明確，則被告依前開營業稅法及財政部函釋意旨，並參考稅務違章案件
    裁罰金額或倍數表所載，以原告未於裁罰前，以書面承認違章之事實，按所漏稅
    額二九二、七三五元，裁處原告八倍罰鍰計二、三四一、八○○元，要屬有據。
    至原告主張其他同類案件，未經處罰八倍罰鍰之例一節，按個案案情各別，自應
    為不同之裁量，要無執此指摘原處分違法之餘地，原告此項主張，洵不足採。
參、綜合上述，原告既無法證明其自虛設行號穎運公司林德至進貨之事實，而將取得
    之穎運公司所開立之統一發票執為扣抵銷項憑證，被告依首揭營業稅法規定及財
    政部函釋意旨，補徵營業稅併裁罰八倍罰鍰，並無不合，訴願決定予以維持，亦
    無違誤，原告仍執前詞，訴請撤銷，為無理由，應予駁回。
肆、本件法律關係及事實已臻明確，兩造其餘攻擊防禦方法及所提證據（如原告於復
    查、訴願階段從未提出，準備程序終結後，始聲請傳喚證人李光華一節），核與
    前開論斷結果無礙，爰不逐一論究，併此敘明。
據上論結，本件原告之訴為無理由，爰依行政訴訟法第九十八條第三項前段，判決如
主文。
中　　　華　　　民　　　國　　九十一　　年　　　八　　　月　　二十九　　日
               臺 北 高 等 行 政 法 院   第 六 庭
                           審 判 長 法  官　   林 樹 埔
                                    法  官　   曹 瑞 卿
                                    法  官　   闕 銘 富
右為正本係照原本作成。
如不服本判決，應於送達後二十日內，向本院提出上訴狀並表明上訴理由，如於本判
決宣示後送達前提起上訴者，應於判決送達後二十日內補提上訴理由書（須按他造人
數附繕本）。
中　　　華　　　民　　　國　　九十一　　年　　　八　　　月　　 三十 　　日
                                    書記官     吳芳靜
